【裁判字號】    92,台上,983
【裁判日期】    920515
【裁判案由】    返還價金
【裁判全文】
最高法院民事裁定                                九十二年度台上字第九八三號
    上  訴  人  丙○○
    訴訟代理人  劉輝瑞律師
    被 上訴 人  甲○○
                乙○○
    共      同
    訴訟代理人  吳漢成律師
右當事人間請求返還價金事件，上訴人對於中華民國九十年七月二十日台灣高等法院
花蓮分院第二審判決︵九十年度上字第九一號︶，提起上訴，本院裁定如左：
    主  文
上訴駁回。
第三審訴訟費用由上訴人負擔。
    理  由
按對於第二審判決上訴，非以其違背法令為理由，不得為之。又提起上訴，上訴狀內
應記載上訴理由，表明原判決所違背之法令及其具體內容，暨依訴訟資料合於該違背
法令之具體事實。民事訴訟法第四百六十七條、第四百七十條第二項定有明文。而依
同法第四百六十八條規定，判決不適用法規或適用法規不當者，為違背法令；依同法
第四百六十九條規定，判決有該條所列各款情形之一者，為當然違背法令。是當事人
提起上訴，如依民事訴訟法第四百六十八條規定，以第二審判決有不適用法規或適用
法規不當為理由時，其上訴狀或理由書應表明該判決所違背之法令條項，或有關判例
、解釋字號，或成文法以外之習慣或法理等及其具體內容，暨係依何訴訟資料合於該
違背法令之具體事實；如以民事訴訟法第四百六十九條所列各款情形為理由時，其上
訴狀或理由書應表明該判決有合於各該條款之具體內容，及係依何訴訟資料合於該違
背法令之具體事實。上訴狀或理由書如未依上述方法表明，或其所表明者，顯與上開
法條規定不相合時，即難認為已合法表明上訴理由，其上訴自非合法。本件上訴人對
第二審判決提起上訴，係以：原判決未釐清系爭讓渡契約所訂承耕權之範圍及性質，
就伊所主張因私有地之存在及該事實為伊所不知而構成權利瑕疵之具體事實未予置理
；且對該讓渡契約第三條條文之解釋斷章取義，顯有違法云云，為其論據。惟查上訴
人所陳上述理由，無非係就原審依取捨證據、認定事實及解釋契約之職權行使所論斷
：系爭土地之耕作權係被上訴人於民國八十一年七月三十一日經上訴人之仲介向訴外
人顏文昌以新台幣（下同）一百七十萬元買受，再於八十二年四月間讓與上訴人；而
系爭讓渡書係八十九年六月間應上訴人之要求補簽，為上訴人所不爭執。雖上訴人否
認其於八十一年七月三十一日仲介被上訴人與顏文昌間之讓渡，但當時被上訴人交付
顏文昌之一百萬元支票上，有上訴人及訴外人蕭錦泉之背書；八十一年八月三日被上
訴人又匯款七十四萬元（尾款七十萬元、仲介費四萬元）於上訴人，上訴人自承係由
其轉交買賣價金之尾款（七十萬元）於顏文昌。足見上訴人係被上訴人與顏文昌間之
仲介人。其對買賣標的之權利有無瑕疵，應知之甚詳。況兩造補簽之系爭讓渡書中既
有：「……雙方訂立條件，如八十一年七月三十一日所立。……」等語，亦足認上訴
人對八十一年七月三十一日之讓渡契約內容及標的早已了然於心，則事後於八十二年
間上訴人再向被上訴人為同一標的之買賣，對原本有何權利瑕疵，更不能推為不知。
另兩造援用之被上訴人與顏文昌間所訂讓渡契約第三條約明：「本賣渡不動產承租權
確係甲方（即被上訴人）『開墾所有』」，係更正原打字之「合法所有」字樣，可見
買賣雙方均知所謂權利是否確係合法存在尚須保留；且該地區荒地開墾常係開墾人只
問開墾種植，而著重於「開墾所有」，非指保證權利確係存在。即不問有何權利或土
地係何人所有，開墾後常有將之買賣轉手之習慣，上訴人身為仲介人在先，復為買受
人在後，對類此之交易習慣，及權利不存在之瑕疵，應為其所明知，依民法第三百五
十一條之規定，出賣人（被上訴人）即不負擔保之責。參以法院至現場履勘時，依上
訴人所指當初買賣之界線為測量依據，上訴人現所耕作之土地與當初買受之土地同一
，並無面積短少情事。及上訴人自承：「契約書內讓渡之標的，係指一切可以合法耕
種之權利」，可知兩造讓渡及買賣之標的為權利，非單純之占有。自不因上訴人明知
有權利不存在之瑕疵而有不同等情，指摘其為不當，並就原審已論斷者，泛言為違法
，而非表明該判決所違背之法令及其具體內容，暨依訴訟資料合於該違背法令之具體
事實，難認其已合法表明上訴理由。依首揭說明，應認其上訴為不合法。
據上論結，本件上訴為不合法。依民事訴訟法第四百八十一條、第四百四十四條第一
項、第九十五條、第七十八條，裁定如主文。
中      華      民      國    九十二    年      五      月     十五     日
                              最高法院民事第七庭
                                  審判長法官  蘇  茂  秋
                                        法官  徐  璧  湖
                                        法官  朱  建  男
                                        法官  蘇  達  志
                                        法官  沈  方  維
      右正本證明與原本無異
                                              書  記  官
中      華      民      國    九十二    年      五      月    二十七    日
                                                                        Ｔ


司法院資訊處製作；財團法人民間司法改革基金會備份。
